【裁判字號】    89,訴,603
【裁判日期】    890907
【裁判案由】    強盜等
【裁判全文】
臺灣彰化地方法院刑事判決                          八十九年度訴字第六三號
    公  訴  人  臺灣彰化地方法院檢察署檢察官
    被      告  甲○○
    指定辯護人  本院公設辯護人丙○○
右列被告因強盜等案件，經檢察官提起公訴 (八十八年度偵字第九二三二號)，本院
判決如左：
    主  文
甲○○意圖他人受刑事處分，向該管公務員誣告，累犯，處有期徒刑捌月。
被訴準強盜罪部分無罪。
    事  實
一、甲○○前於民國八十六年間，因違反麻醉藥品管理條例及竊盜案件，經台灣高等
    法院台中分院判處應執行有期徒刑一年三月確定，於八十七年二月二十日執行完
    畢，竟不知悔改，復於八十八年一月二十二日二十時四十分許，駕駛車牌號碼Ｕ
    五─八０七號營業小客車，至其女友宋佩毓位於彰化縣和美鎮○○路二三八號宿
    舍一樓泡茶聊天，後宋佩毓在一樓洗澡時，適屋主乙○○返回宿舍，甲○○恐遭
    誤會，即至與上址二三八號相通之二三六號二樓迴避，但仍為乙○○發現，誤以
    為甲○○來意不明，即與其同行之員工丁○○一同追捕甲○○，甲○○見狀，亦
    出手反抗，而與乙○○、丁○○扭打，並趁機逃離現場，惟其心有未甘，竟意圖
    使乙○○、丁○○受刑事處分，明知其所駕前開營業小客車並未遭搶，且乙○○
    與丁○○係乘坐黑色之ＢＭＷ自用小客車，竟以一一０報案專線，向彰化縣警察
    局和美分局勤務指揮中心謊報其車牌號碼Ｕ五─八０七號營業小客車，在彰化縣
    和美鎮○○路與東發路口，遭二名駕駛黑色ＢＭＷ年青人毆打後搶走，且歹徒已
    往東發路方向行駛云云。嗣經警到場查明，始知上情。
二、案經彰化縣警察局和美分局報告台灣彰化地方法院檢察署檢察官偵查起訴。
    理  由
壹、有罪部分
一、訊據被告甲○○固不否認明知其營業小客車並未被乙○○二人搶去，然其確有向
    和美分局勤務指揮中心謊報其營業小客車，於上開時、地，遭二位駕駛ＢＭＷ之
    年青人搶走，且其所指之人即乙○○、丁○○二人（見八十九年九月四日筆錄）
    等事實，惟其矢口否認有何誣告犯行，辯稱：伊係因被乙○○二人毆打，心生害
    怕，且伊正被通緝中，不方便出面，始謊報遭搶，目的係要警察來處理云云。惟
    查：被告上開誣告乙○○、丁○○之犯行，業據乙○○、丁○○指述歷歷，核與
    證人即獲報到現場處理之員警黃慶利到庭結證被告報案之情形，大致相符；被告
    雖否認有意誣告乙○○二人，然其既明知其車並未遭乙○○二人搶去，卻仍具體
    向勤務中心指稱其車在上述時、地，遭二名駕駛黑色ＢＭＷ之年青人搶走，致員
    警獲報後，即刻循線前去調查，果在被告指示之路段查獲乙○○二人駕駛之ＢＭ
    Ｗ自用小客車及被告之營業小客車停在現場，而查出乙○○二人，其誣指乙○○
    二人之事實已至為明確，並已引發犯罪偵查機關之誤認，而對乙○○二人進行調
    查，則其行為在客觀上已使乙○○二人陷於受刑事處分之危險；再其並不否認當
    時其報案謊稱行搶之人，確係指乙○○二人，顯見其主觀上確有具體指定乙○○
    二人之認知，雖其辯稱係為請員警到場處理云云，然其既知乙○○二人並未搶奪
    其車，竟仍向員警謊報，則縱其意係在請員警到場處理，亦僅屬動機之問題，自
    不得因此而排除其主觀犯意之成立。至其另辯稱其車之鑰匙遭乙○○二人取去等
    情，已為丁○○所否認，且證人黃慶利雖稱被告之車係由員警開回警局，然其並
    不知員警係如何開回其車，則被告此之所述，已屬無稽，並不足採。此外，復有
    和美分局勤務中心受理各類案件紀錄表一紙附卷可參，是被告犯行已堪認定，應
    依法予以論科。
二、核被告甲○○所為，係犯刑法第一百六十九條第一項之誣告罪。其於前述時間，
    受有期徒刑之宣告之執行完畢，於五年以內再犯本件有期徒刑以上之罪，為累犯
    ，應依法加重其刑。爰審酌被告犯罪之動機、目的、方法、手段、智識程度，其
    前有多項犯罪記錄，品行不佳，復因前故，謊報遭搶，致誤導犯罪偵查機關司法
    權之行使，所生危害不輕等一切情狀，量處如主文所示之刑，以示懲儆。
貳、無罪部分
一、公訴意旨另以：被告甲○○於上述時、地，趁宋佩毓入浴之際，潛至二樓，竊取
    乙○○所有之項鍊一條及古錢幣數枚，旋為乙○○、丁○○二人發現而將其圍捕
    ，甲○○為脫免逮捕，遂與乙○○二人發生扭打而逃離現場，因認被告尚涉犯刑
    法第三百二十九條、第三百二十八條之準強盜罪等語。
二、公訴人認被告尚涉犯前揭犯嫌，無非係以被害人乙○○之指述為其認定之主要依
    據。然訊之被告甲○○固不否認有為乙○○二人發現，並與其二人發生扭打之事
    實，惟其堅詞否認有竊取乙○○之項鍊及古錢幣等物，辯稱：伊係來找其女友宋
    佩毓聊天的，但恐為乙○○誤會，始至二樓迴避，然仍為乙○○發現，而發生扭
    打等詞。
三、按犯罪事實應依證據認定之，無證據不得推定其犯罪事實，又不能證明被告犯罪
    者，應諭知無罪之判決，此於刑事訴訟法第一百五十四條及同法第三百零一條第
    一項分別定有明文。
四、經查：被害人乙○○固堅指被告竊取其所有之項鍊一條及其祖先所留下來之古錢
    幣數枚等情，然其並無法舉證證明其確保有上開物品，則其之所述是否可信，非
    無可疑；又訊之當時亦在現場之丁○○，其亦明白陳稱：並不知乙○○何物失竊
    ，亦未見被告有取走任何物品，且現場除二樓之監視錄影帶有被取出外，並無其
    他異狀等等，而證人黃慶利亦結證稱：伊到現場處理時，雖發現櫃子有被打開等
    情形，然現場尚非凌亂等語，則乙○○所謂失竊之指控，實無佐證；再參以乙○○自承其平日並未住在案發現場，僅偶而前去走動，則其既未住現場，為何還將
    金項鍊及祖先留下之古錢幣等貴重物品放在現場，難謂合乎常情，況乙○○、丁○○二人均稱其等曾一度制服被告，則乙○○若知其物遭竊，為何當時其未即啟
    出其失竊之物品，更見其前之指控，僅屬空口，自不能逕採為不利於被告認定之
    依據。是公訴人所與之證據尚不能證明被告確有竊盜後為脫免逮捕而施強暴之準
    強盜犯行，而本院復查無其他積極證據足認被告確有公訴人所指之犯行，不能證
    明被告犯罪，是此部分依法應為無罪之諭知。
參、據上論斷，應依刑事訴訟第二百九十九條第一項前段、第三百零一條第一項、刑
    法第一百六十九條第一項、第四十七條，判決如主文。
本案經檢察官詹昭書到庭執行職務。
中    華    民    國    八十九      年      九      月          七      日
                                    臺灣彰化地方法院刑事第一庭
                                        法      官
右正本證明與原本無異。
如不服本判決，應於判決送達後十日內向本院提出上訴狀( 須附繕本 )。
                                        法院書記官
中    華    民    國    八十        年              月      鎮          日


司法院資訊處製作；財團法人民間司法改革基金會備份。
